臺灣屏東地方法院刑事判決　　　　　　 100年度訴字第1329號
公　訴　人　臺灣屏東地方法院檢察署檢察官
被　　　告　王進中
上列被告因違反毒品危害防制條例案件，經檢察官提起公訴（10
0 年度毒偵字第1869號），本院於準備程序進行中，因被告就被
訴事實為有罪之陳述，經告知簡式審判程序意旨，並聽取公訴人
及被告之意見後，本院合議庭裁定由受命法官獨任依簡式審判程
序審理，判決如下：
    主  文
王進中施用第一級毒品，處有期徒刑捌月；扣案之第一級毒品海
洛因捌包（含包裝袋，驗前合計淨重零點肆柒公克、驗後淨重零
點肆陸公克），均沒收銷燬之。又施用第二級毒品，處有期徒刑
肆月，扣案之吸食器壹支、吸管壹支，均沒收之。應執行有期徒
刑拾壹月，扣案之第一級毒品海洛因捌包（含包裝袋，驗前合計
淨重零點肆柒公克、驗後合計淨重零點肆陸公克），均沒收銷燬
之。扣案之吸食器壹支、吸管壹支，均沒收之
    事  實
一、王進中前因施用毒品案件，經本院以88年度毒聲字第82號裁
    定送觀察、勒戒，認無繼續施用之傾向，於民國88年5 月15
    日執行完畢釋放出所，由臺灣屏東法院檢察署（下稱屏東地
    檢署）檢察官以87年度偵字第5986號為不起訴處分確定。復
    於前揭觀察、勒戒執行完畢釋放後5 年內之92年間，因施用
    毒品案件，經福建金門地方法院裁定送勒戒所觀察、勒戒後
    ，因認無繼續施用毒品之傾向，於92年2 月18日釋放出所，
    並由福建金門地方法院檢察署檢察官以92年度毒偵字第1 號
    為不起訴處分確定。詎猶不知戒毒毒癮，明知海洛因、甲基
    安非他命分別屬毒品危害防制條例第2 條第2 項之第一級、
    第二級毒品，不得持有及施用，竟分別基於施用第一級、第
    二級毒品之犯意，於100 年7 月28日中午某時許，在屏東縣
    恆春鎮龍水里某涼亭內，先將海洛因加水置入針筒後注入體
    內之方式，施用第一級毒品海洛因1 次後，再以將甲基安非
    他命置入玻璃球內，以火燒烤並吸食其煙霧之方式，施用第
    二級毒品甲基安非他命1 次。嗣於同年8 月1 日凌晨4 時30
    分許，在屏東縣恆春鎮○○路125 巷30弄16號前，因騎乘機
    車未戴安全帽而為警盤查，當場查獲其用餘之海洛因8 包（
    含包裝袋，驗前合計淨重0.47公克，驗後合計淨重0.46公克
    ），並扣得吸食器1 支、吸管1 支。員警復徵得其同意後採
    尿送驗，鑑驗結果呈海洛因及甲基安非他命代謝後之可待因
    、嗎啡及甲基安非他命陽性反應，始悉上情。
二、案經屏東縣政府警察局恆春分局（下稱恆春分局）報告屏東
    地檢署檢察官偵查起訴。
    理  由
一、本件被告王進中所犯非死刑、無期徒刑、最輕本刑為3 年以
    上有期徒刑之罪，或高等法院管轄第一審之案件，被告於本
    院準備程序進行中，就被訴事實為有罪之陳述，經告以簡式
    審判程序之旨，並聽取檢察官、被告之意見後，本院合議庭
    裁定由受命法官獨任進行簡式審判程序。又本件之證據調查
    ，依刑事訴訟法第273 條之2 規定，不受同法第159 條第 1
    項、第161 條之2 、第161 條之3 、第163 條之1 及第 164
    條至第170 條規定之限制，合先敘明。
二、訊據被告對於上揭時、地，分別施用第一級毒品海洛因及第
    二級毒品甲基安非他命之事實，坦承不諱（見恆春分局刑案
    偵查卷宗第5 頁、屏東地檢署100 年度毒偵字第1869號偵查
    卷宗第20頁及本院卷第28頁背面與第34頁）；而被告為警查
    獲所採之尿液檢體，經送正修科技大學超微量研究科技中心
    以酵素免疫分析法及氣相層析質譜法檢驗結果，呈現海洛因
    代謝後之可待因、嗎啡陽性反應，及甲基安非他命之陽性反
    應，此有該中心100 年8 月18日尿液檢驗報告（原始編號：
    恆警分第000000000 號）、恆春分局辦理毒品危害防制條例
    案尿液送檢人真實姓名對照表（尿液編號：恆警分第000000
    000 號）1 份（參見前揭屏東地檢署偵查卷宗第31頁、恆春
    分局刑案偵查卷宗第29頁）在卷可稽；且扣案之白色粉末 8
    包，經送法務部調查局濫用藥物實驗室鑑驗之結果，確均含
    第一級毒品海洛因成分（含包裝袋，驗前合計淨重0.47公克
    、驗後合計淨重0.46公克）無訛，有法務部調查局100 年 8
    月16日鑑定書1 份（參見前揭屏東地檢署偵查卷宗第32頁 ）
    附卷可佐；此外，復有吸食器1 支、吸管1 支扣案足憑，及
    恆春分局建民所偵查報告、恆春分局搜索扣押筆錄、扣押物
    品目錄表、恆春分局扣押物品收據、採尿同意書、查獲施用
    毒品案件報告表、屏東縣政府警察局舉發違反道路交通管理
    事件通知單、恆春分局執行拘提逮捕本人通知書、恆春分局
    建民派出所偵辦【王進中毒品案】相片紀錄共18張在卷可參
    （參見前揭恆春分局刑案偵查卷宗第22至27頁、第36頁至39
    頁、第42至49頁、屏東地檢署偵查卷宗第28至29頁），足徵
    被告之自白與事實相符，堪予採信，其上開分別施用第一級
    、第二級毒品之犯行，事證明確，應堪認定。
三、按施用第一級、第二級毒品均為犯罪行為，毒品危害防制條
    例第10條第1 項、第2 項定有處罰明文。故施用第一級、第
    二級毒品者，依前揭規定本均應科以刑罰。惟基於刑事政策
    ，對合於一定條件之施用者，則依同條例第20條、第23條之
    規定，施以觀察、勒戒及強制戒治之保安處分。又毒品危害
    防制條例於92年7 月9 日修正公布，自93年1 月9 日施行，
    其中第20條、第23條將施用毒品之刑事處遇程序，區分為「
    初犯」及「5 年內再犯」、「5 年後再犯」。依其立法理由
    之說明：「初犯」，經觀察、勒戒或強制戒治後，應為不起
    訴處分或不付審理之裁定；經觀察、勒戒或強制戒治執行完
    畢釋放後，「5 年內再犯」者，因其再犯率甚高，原實施之
    觀察、勒戒及強制戒治既已無法收其實效，爰依法追訴或裁
    定交付審理。至於經觀察、勒戒或強制戒治執行完畢釋放後
    ，「5 年後再犯」者，前所實施之觀察、勒戒或強制戒治已
    足以遮斷其施用毒品之毒癮，為期自新及協助其斷除毒癮，
    仍適用「初犯」規定，先經觀察、勒戒或強制戒治之程序。
    從而依修正後之規定，僅限於「初犯」及「5 年後再犯」 2
    種情形，始應先經觀察、勒戒或強制戒治程序。倘被告於 5
    年內已再犯，經依法追訴處罰，縱其第3 次（或第3 次以上
    ）再度施用毒品之時間，在初犯經觀察、勒戒或強制戒治執
    行完畢釋放5 年以後，已不合於「5 年後再犯」之規定，且
    因已於「5 年內再犯」，顯見其再犯率甚高，原實施觀察、
    勒戒或強制戒治，已無法收其實效，即應依該條例第1 條處
    罰（參見最高法院97年度第5 次刑事庭會議決議）。本件被
    告有如前揭犯罪事實欄一所載論罪科刑及執行紀錄一節，有
    全國施用毒品案件紀錄表、受觀察勒戒人毒品及前科紀錄簡
    列表、矯正簡表、臺灣高等法院在監在押全國記錄表、被告
    全國前案紀錄表（參見前揭屏東地檢署偵查卷宗第14至15頁
    、第17頁、本院卷第4 至23頁）各1 份在卷可參，被告既於
    88年間業經觀察、勒戒，並於觀察勒戒執行完畢釋放後5 年
    內之92年間，再因施用毒品案件又經觀察勒戒，並於92年 2
    月18日釋放出所，則其再犯本案，揆諸上揭說明，已不符該
    條例第20條規範之「初犯」或「5 年後再犯」之情形，是其
    應依該條例第10條第1項 、第2 項處罰。公訴人提起公訴，
    於法並無不合，應依法論科。
四、按海洛因、甲基安非他命係毒品危害防制條例第2條第2項第
    1 款、第2 款所定之第一級、第二級毒品，依法均不得持有
    、施用。核被告所為，係犯毒品危害防制條例第10條第1 項
    之施用第一級毒品罪及同條例第10條第2 項之施用第二級毒
    品罪。被告分別持有第一級、第二級毒品後進而施用，其持
    有之低度行為均應為施用之高度行為所吸收，故均不另論其
    持有毒品罪。又被告雖於本院審理時一度表示其係將海洛因
    及甲基安非他命一起置入玻璃球中燒烤並吸食所產生之煙霧
    之方式，同時施用第一級及第二級毒品，惟查被告當日為警
    查緝後於警局所拍攝之上開相片紀錄，可知當時被告手臂上
    確有注射毒品之針孔痕跡（參見前揭恆春分局刑案偵查卷宗
    第43頁），再參被告亦於本院審理時自陳：其為警查緝時，
    於警詢中所述並無意見，且其本件施用第一級及第二級毒品
    之犯行，究係一起施用或同時施用，亦已不復記憶，因以其
    警詢中所述較為正確等語（見本院卷第34頁），故被告上開
    犯行，應認其警詢中自述其係分以2 次不同時間、方式，分
    別施用第一級毒品洛因及第二級毒品甲基安非他命，較符真
    實，是其所犯上開2 罪，犯意各別，行為互殊，應予分論併
    罰。爰審酌被告前業經觀察、勒戒及刑之執行後，猶未能體
    悟毒品危害其身之鉅及力求斷絕毒癮，屢次再為施用毒品之
    犯行，並有多次竊盜及詐欺前科，有上開臺灣高等法院被告
    前案紀錄表附卷可考，素行不佳，於本案中並持有上開用餘
    之毒品8 小包，可察被告本件施用第一級毒品之成癮程度非
    輕；惟衡量其犯後自警詢至本院審判時始終坦承犯行，犯後
    態度良好，且施用毒品行為本質上係屬自我戕害行為，反社
    會性程度應屬較低，犯罪之手段及所產生之危害尚非重大，
    及其施用第一級毒品海洛因與第二級毒品甲基安非他命之次
    數僅各為1 次等一切情狀，分別量處如主文所示之刑，並定
    應執行刑如主文所示。另扣案之白色粉末8 包，業經法務部
    調查局鑑驗，屬第一級毒品海洛因無訛，已如前述，而包裝
    袋與其上殘留之毒品，均已難以分析剝離，俱應依毒品危害
    防制條例第18條第1 項前段規定，不問屬於犯人與否，併宣
    告沒收銷燬之，至於送鑑耗損之海洛因粉末，既均已滅失，
    自無庸再予宣告沒收銷燬之必要。扣案之吸食器1 支及吸管
    1 支，係被告所有，且係被告供本件施用毒品所用之物，業
    據被告於本院審理時供明在卷（見本院卷第28頁），爰依刑
    法第38條第1 項第2 款規定，併予宣告沒收。
據上論斷，應依刑事訴訟法第273 條之1 第1 項、第299 條第 1
項前段，毒品危害防制條例第10條第1 項、第2 項、第18條第 1
項前段，刑法第11條前段、第51條第5 款，刑法第38條第1 項第
2款，判決如主文。
本案經檢察官王光傑到庭執行職務。
中    華    民    國   100    年    12    月    1     日
                  刑事第三庭  法  官  黃姿育
以上正本證明與原本無異。
如不服本判決應於收受判決後10日內向本院提出上訴書狀，並應
敘述具體理由；其未敘述上訴理由者，應於上訴期間屆滿後20日
內向本院補提理由書（均須按他造當事人之人數附繕本）「切勿
逕送上級法院」。
中    華    民    國   100    年    12    月    1     日
                              書記官  鍾小屏
附錄法條
毒品危害防制條例第10條
施用第一級毒品者，處 6 月以上 5 年以下有期徒刑。
施用第二級毒品者，處 3 年以下有期徒刑。